【裁判字號】    95,訴,136
【裁判日期】    950331
【裁判案由】    回復名譽
【裁判全文】
臺灣臺中地方法院民事判決  95年度訴字第136號
原      告  乙○○
            甲○○
被      告  丙○○
上列當事人間請求損害賠償事件，原告提起附帶民事訴訟，由本
院刑事庭移送前來（94年度附民字第400號），經於中華民國95
年3月23日言詞辯論終結，判決如下：
    主      文
被告應給付原告乙○○、甲○○各新台幣壹拾萬元，及均自民國
九十四年十二月十四日起至清償日止，按年息百分之五計算之利
息。
被告另應將如附表一所示內容之道歉啟事寄送予如附表二所示之
人知悉。
原告其餘之訴駁回。
訴訟費用由被告負擔十分之一，餘由原告負擔。
    事實及理由
甲、程序方面：
    被告經合法通知，未於言詞辯論期日到場，核無民事訴訟法
    第386條所列各款情事，爰依原告之聲請，由其一造辯論而
    為判決。
乙、實體方面：
壹、原告起訴主張：被告意圖散佈於眾，於民國93年7月間某日
    ，寄發通知函予如附表二所示之人，指摘傳述原告冒用憶誠
    科技有限公司名義、騙取客戶信任等足以毀損原告名譽之不
    實言論，影響原告在社會上人格地位之評價，被告應負侵權
    行為損害賠償責任。而原告於業界經營多年，享有一定之聲
    譽，被告不法毀損原告名譽，造成原告精神上莫大痛苦，應
    賠償原告各新台幣（下同）100萬元；且應將如附表一所示
    內容之道歉啟事寄送予如附表二所示之人，以回復原告受損
    之名譽，為此爰依侵權行為之法則提起本訴等語。並聲明：
    (一)被告應給付原告各100萬元，及自刑事附帶民事擴張應受
    判決事項聲明狀繕本送達翌日即94年12月14日起至清償日止
    ，按年息5%計算之利息；(二)被告應將如附表一所示內容之道
    歉啟事寄送予如附表二所示之人知悉。
貳、被告未於言詞辯論期日到場，亦未提出書狀作何聲明或陳述
    。
參、得心證之理由
一、原告主張被告於93年7月間某日，寄發通知函予如附表二所
    示之人，指摘傳述原告冒用憶誠科技有限公司名義、騙取客
    戶信任等足以毀損原告名譽之不實言論之事實，除有本院調
    取之臺灣臺中地方法院檢察署93年度發查字第3117號、93年
    度偵字第20612號、94年度偵續字第88號偵查卷宗、本院刑
    事庭94年度易字第2130號刑事卷宗內附之相關證據資料可證
    外，被告對於原告主張之前開事實，已於相當時期受合法之
    通知，而於言詞辯論期日不到場，亦未提出準備書狀爭執，
    依民事訴訟法第280條第3項準用同條第1項之規定，應視同
    自認，則原告之主張，自堪信為真實。
二、因故意或過失不法侵害他人權利者，負損害賠償責任；不法
    侵害他人之名譽者，被害人雖非財產上之損害，亦得請求賠
    償相當之金額，並得請求回復名譽之適當處分，民法第18 4
    條第1項前段、第195條第1項分別定有明文。被告既於前揭
    時間，寄發記載足以眨損原告名譽之不實言論通知函予如附
    表二所示之人，自係故意不法侵害原告之名譽權，被告應負
    侵權行為損害賠償之責，茲就原告請求之項目審究如下：
（一）慰撫金部分：
  １、非財產上損害之慰撫金數額，究竟若干為適當，應斟酌兩
      造身分、地位、經濟狀況、加害程度及其他各種情形，俾
      為審判之依據（最高法院86年度台上字第511號、第3537
      號判決意旨參照）。
  ２、被告寄發記載足以眨損原告名譽之不實言論通知函予如附
      表二所示之人，原告名譽受損後，因之產生精神上痛苦，
      不難想見，原告請求被告賠償其精神上之損害，應屬有據
      。而原告乙○○係高雄工專電子科畢業，已婚，育有1名
      未成年子女，每月收入約4、5萬元，經營誠憶電子有限公
      司、名下有土地1筆；原告甲○○係明道高級中學資訊科
      畢業，已婚，育有1名未成年子女，每月收入約5萬元，經
      營奕詮科技有限公司，名下無不動產；被告則係專科畢業
      ，已婚、家境小康，經營憶誠科技有限公司之事實，原告
      部分除分據其等陳明，被告部分則有警訊筆錄附於本院調
      取之臺灣臺中地方法院檢察署93年度偵字第20612號號偵
      查卷宗第5頁可稽外，並有本院調取之稅務電子閘門財產
      所得調件明細表3件在卷可佐。本院審酌被告寄發記載不
      實言論通知函予如附表二所示之人，所足導致原告名譽受
      損及精神痛苦之程度、兩造上開身分、地位、經濟狀況等
      一切情狀，認原告各請求精神上損害賠償100萬元，尚屬
      過高，應各核減為10萬元為適當，原告在此範圍內之請求
      ，應屬正當，逾此範圍部分，則屬無據。
二、回復名譽之適當處分部分：
（一）民法第195條第1項後段規定之名譽權被侵害所得請求為回
      復名譽之適當處分，係指該處分在客觀上足以回復被害人
      之名譽且屬必要者而言（最高法院86年度台上字第3706號
      判決參照）。
（二）被告既寄發記載足以眨損原告名譽之不實言論通知函予如
      附表二所示之人，被告若將道歉啟事寄送予收受該通知函
      之人（即如附表二所示之人），以回復原告名譽，應未逾
      必要範圍；且觀諸如附表一所示道歉啟事內容尚稱中肯，
      原告請求被告將如附表一所示內容之道歉啟事寄送予如附
      表二所示之人知悉，應屬回復名譽之適當處分，洵屬無據
      。
三、綜上所述，原告本於侵權行為之法律關係，請求被告給付原
    告各10萬元及自刑事附帶民事擴張應受判決事項聲明狀繕本
    送達翌日即94年12月14日起至清償日止，按年息5%計算之利
    息，另將如附表一所示內容之道歉啟事寄送予如附表二所示
    之人知悉，為有理由，應予准許，逾此範圍之請求尚非正當
    ，應予駁回。
四、本判決原告勝訴部分，就主文第1項部分固係所命給付金額
    未逾50萬元之判決，惟就主文第2項部分則屬非財產權訴訟
    ，自無庸依職權宣告假執行，附此敘明。
據上論結，本件原告之訴為一部有理由，一部無理由，依民事訴
訟法第79條，判決如主文。
中    華    民    國    95    年    3    月    31  日
                  民事第二庭    法  官  劉長宜
┌────────────────────────┐
│附表一：                                        │
├────────────────────────┤
│                    道歉啟事                    │
├────────────────────────┤
│本人未究明真相，擅自散佈毀損「誠憶電子有限公司」│
│乙○○君及「奕詮科技有限公司」甲○○君名譽之不實│
│內容函文，本人上開犯行幸承台灣台中地方法院刑事庭│
│輕判在案，更幸能蒙二君寬宥在懷，本人感愧無比，現│
│已真心悔過，特出具本道歉啟事，聊慰歉疚之意於萬一│
│，亦萬祈稍能彌補二君受損之名譽於一二。          │
│                           道歉人：丙○○       │
└────────────────────────┘
~F0
~T40
┌─────────────────────────────────────┐
│附表二 ：                                                                 │
├─┬──────────┬──────┬─────────────────┤
│1 │樺勛加油站          │00-0000000  │桃園縣中壢市○○○路500號         │
├─┼──────────┼──────┼─────────────────┤
│2 │銢嘉龍潭加油站      │00-0000000  │桃園縣龍潭鄉○○路15號            │
├─┼──────────┼──────┼─────────────────┤
│3 │金井加油站          │00-00000000 │台中縣大雅鄉○○○路272號         │
├─┼──────────┼──────┼─────────────────┤
│4 │中豐加油站          │00-00000000 │台中縣豐原市○村路462號           │
├─┼──────────┼──────┼─────────────────┤
│5 │振嘉事業有限公司    │00-00000000 │台中縣后里鄉○○路135-2號         │
├─┼──────────┼──────┼─────────────────┤
│6 │新田加油站          │00-00000000 │台中縣潭子鄉○○路○段376號        │
├─┼──────────┼──────┼─────────────────┤
│7 │隆奇科技股份有限公司│00-00000000 │台中市○○區○○路2段262號12樓之2 │
├─┼──────────┼──────┼─────────────────┤
│8 │奎智實業有限公司    │00-00000000 │台中市○○區○○路1段186號18樓之4 │
├─┼──────────┼──────┼─────────────────┤
│9 │宏幸芳有限公司      │00-00000000 │台中市○○區○○路2段461巷52號    │
├─┼──────────┼──────┼─────────────────┤
│10│南北通加油站        │00-00000000 │台中市○○路○段1200號             │
├─┼──────────┼──────┼─────────────────┤
│11│大彰加油站          │00-0000000  │彰化縣大村鄉○○路○段72號         │
├─┼──────────┼──────┼─────────────────┤
│12│彰伸加油站          │00-0000000  │彰化縣和美鎮○○路○段10號         │
├─┼──────────┼──────┼─────────────────┤
│13│芬草加油站          │00-0000000  │彰化縣芬園鄉○○路○段31號         │
├─┼──────────┼──────┼─────────────────┤
│14│金界加油站          │00-0000000  │彰化縣福興鄉○○路○段112號        │
├─┼──────────┼──────┼─────────────────┤
│15│永慶加油站          │00-0000000  │彰化縣彰化市○○路○段446-6號      │
├─┼──────────┼──────┼─────────────────┤
│16│員村社頭加油站      │00-0000000  │彰化縣社頭鄉○○路○段72號         │
├─┼──────────┼──────┼─────────────────┤
│17│阿丹加油站          │00-0000000  │雲林縣斗南鎮○○路3號             │
└─┴──────────┴──────┴─────────────────┘
正本係照原本作成。
如對本判決上訴，須於判決送達後20日內向本院提出上訴狀。
中    華    民    國    95    年    3    月    31  日
                                書記官

司法院資訊處製作；財團法人民間司法改革基金會備份。
